臺灣新北地方法院三重簡易庭小額民事判決
    　　　　　　　　　　　　　　　110年度重小字第2937號
原      告  華南產物保險股份有限公司

法定代理人  陳文智  
訴訟代理人  蔡慧珍  

被      告  藍毓程  
上列當事人間請求侵權行為損害賠償事件，經本院於民國110年1
2月14日言詞辯論終結，判決如下：
    主  文
被告應給付原告新臺幣陸萬伍仟肆佰壹拾玖元，及自民國一百一
十年十一月二十四日起至清償日止，按年息百分之五計算之利息
。
訴訟費用新臺幣壹仟元由被告負擔。
本判決得假執行。 
    事實及理由
一、原告主張：緣被告於民國（下同）108年9月23日23時25分許
    ，未領有駕駛執照而駕駛原告所承保之車牌號碼000-0000號
    自用小客車，行經新北市三重區中正北路165巷與後竹圍街
    口時，因右轉彎時疏未注意右（後）側車輛且未預先使用方
    向燈之過失，致與當時騎乘機車之訴外人黃凱彥發生擦撞，
    造成黃凱彥受有傷害，而上揭車號000-0000號自用小客車已
    向原告投保強制汽車責任保險，事故發生時尚在保險期間中
    ，經黃凱彥向原告申請理賠，並經原告查證屬實，據此原告
    賠付黃凱彥自事故發生起至110年9月3日止之相關醫療、交
    通及看護費用共計新臺幣（下同）65,419元，依法取得代位
    求償權，則被告自應負賠償責任。為此，依強制汽車責任保
    險法第29條第1項第5款及強制汽車責任保險單條款第5條第1
    項第5款之法律關係提起本件訴訟，求為判決：如主文第1項
    所示之事實，業據提出新北市政府警察局三重分局道路交通
    事故當事人登記聯單暨道路交通事故初步分析研判表、強制
    汽車責任保險理賠申請書、診斷證明書、強制險醫療給付費
    用彙整表、醫療費用收據、交通費用證明書、強制險理賠已
    決維護作業畫面、看護證明書、保險賠款匯款申請書、交通
    罰鍰查詢及繳納資料等件為證，並經本院依職權向新北市政
    府警察局三重分局函調本件交通事故肇事等相關資料核閱無
    訛。被告對此固不爭執，惟以：其已與黃凱彥達成和解，故
    原告請求自無理由等語置辯，併為答辯聲明：原告之訴駁回
    。
二、按因故意或過失，不法侵害他人之權利者，負損害賠償責任
    ；汽車、機車或其他非依軌道行駛之動力車輛，在使用中加
    損害於他人者，駕駛人應賠償因此所生之損害，民法第184
    條第1項前段、第191條之2前段分別定有明文。次按汽車駕
    駛人未領有駕駛執照駕駛小型車或機車，處6,000元以上12,
    000元以下罰鍰，並當場禁止其駕駛；被保險人有違反道路
    交通管理處罰條例第21條或第21條之1規定而駕車，致被保
    險汽車發生汽車交通事故者，保險人仍應依本法規定負保險
    給付之責，但得在給付金額範圍內，代位行使請求權人對被
    保險人之請求權，道路交通管理處罰條例第21條第1項第1款
    、強制汽車責任保險法第29條第1項第5款亦有明文。查被告
    未領有駕駛執照無照駕駛，並因上開駕駛系爭車輛之過失行
    為，不法侵害黃凱彥之權利，原告並已賠付黃凱彥65,419元
    等情，業經本院認定如前。是原告依上述規定，在給付金額
    範圍內，代位行使侵權行為損害賠償請求權人黃凱彥對被告
    之請求權，即屬有據。
三、次按被保險汽車發生汽車交通事故，被保險人已為一部之賠
    償者，保險人僅於本法規定之保險金額扣除該賠償金額之餘
    額範圍內，負給付責任。但請求權人與被保險人約定不得扣
    除者，從其約定。強制汽車責任保險法第31條定有明文。此
    一規定之目的在於保險人依強制汽車責任保險契約所為之保
    險給付，係因被保險人以保險費為對價將其責任轉嫁於保險
    人所生，為被保險人賠償責任之承擔，被保險人所為之賠償
    自應與保險人之給付合併計算，以避免雙重賠付，是請求權
    人與被保險人如未約定被保險人所為之賠償不得扣除強制汽
    車責任保險之保險給付，保險人僅於扣除該賠償金額之餘額
    範圍內負給付責任。反之，請求權人與被保險人如已約定被
    保險人所為之賠償不得扣除強制汽車責任保險之保險給付，
    保險人自不得扣除該賠償金額，應負完全範圍之給付責任。
　　本件被告雖辯稱其與黃凱彥已達成和解，故原告請求自無理
    由云云。然查，被告與黃凱彥於109年1月17日在新北市三重
    區調解委員會就系爭事故賠償事宜以被告賠償黃凱彥80,000
    元成立調解時，業已約定賠償金額不含汽機車強制責任保險
    金在內，此有新北市○○區○○○○○000○○○○○0000號調解書附卷
    可佐，依上開說明，保險人即原告於被告賠償黃凱彥後，自
    不能扣除該筆調解成立之賠償金額，仍應對請求權人即黃凱
    彥負完全範圍之保險給付責任，是被告上開所辯，洵屬無據
    ，尚難憑採。
四、從而，原告依強制汽車責任保險法第29條第1項第5款、強制
    汽車責任保險單條款第5條第1項第5 款之規定，請求被告給
    付65,419元，及自追加訴之聲明狀繕本送達翌日即110年11
    月24日起至清償日止，按年息百分之5計算之利息，為有理
    由，應予准許。 　　
五、本件判決係依小額訴訟程序而為被告敗訴之判決，爰依職權
    宣告假執行。另應依民事訴訟法第78條、第436條之19第1項
    之規定，確定本件訴訟費用為1,000元，應由被告負擔。
中　　華　　民　　國　　111 　年　　1 　　月　　11　　日
                  三重簡易庭  法  官  王士珮
以上正本係照原本作成。
如不服本判決，應於送達後20日內，向本院提出上訴狀，並表明
上訴理由（上訴理由應表明1、原判決所違背之法令及具體內容
。2、依訴訟資料可認為原判決有違背法令之具體事實。），如
於本判決宣示後送達前提起上訴者，應於判決送達後20日內補提
上訴理由書（須附繕本），如未於上訴後20日內補提合法上訴理
由書，法院得逕以裁定駁回上訴。
中　　華　　民　　國　　111 　年　　1 　　月　　11　　日
                              書記官  楊家蓉